【裁判字號】    99,台上,4076
【裁判日期】    990630
【裁判案由】    妨害風化等罪
【裁判全文】
最高法院刑事判決            九十九年度台上字第四０七六號
上  訴  人  甲○○
            乙○○
上列上訴人等因妨害風化等罪案件，不服台灣高等法院高雄分院
中華民國九十七年七月一日第二審判決（九十七年度上訴字第五
三七號，起訴案號：台灣高雄地方法院檢察署九十五年度偵字第
一五五四四號），提起上訴，本院判決如下：
    主  文
原判決撤銷，發回台灣高等法院高雄分院。
    理  由
本件原判決撤銷第一審關於甲○○犯圖利媒介性交罪、圖利強制
使人性交罪，及乙○○犯圖利媒介性交罪部分之判決，改判仍論
甲○○共同犯圖利媒介性交罪，處有期徒刑壹年拾月。又共同犯
圖利強制使人性交罪，處有期徒刑柒年陸月，減為有期徒刑參年
玖月，兩罪並均為相關之沒收宣告，並定應執行之刑為有期徒刑
伍年貳月，及相關之沒收宣告。另論乙○○共同犯圖利媒介性交
罪，處有期徒刑壹年貳月，及相關之沒收宣告，固非無見。
惟查(一)、共同正犯之成立，除共同實行犯罪行為者外，其就他人
行為負共同正犯之責者，以有意思之聯絡為要件，如事前並未合
謀，而於實行犯罪之際，又係出於行為者獨立之意思，而為他人
所難預見者，即非共同正犯。查上訴人甲○○否認有媒介黃淑琳
、許芯韡為猥褻行為之犯行，或脅迫黃淑琳、許芯韡與他人為性
交等語。上訴人乙○○亦否認有媒介色情之犯行等語。而證人許
芯韡、黃淑琳於第一審法院審理時證稱：係「阿志」之陳日豐指
示其等坐於客人懷中，供客人撫摸胸部或私處；坐於客人懷中供
客人撫摸胸部或私處所得之小費，係由陳日豐抽取其半；其與黃
淑琳表明不欲繼續為性交易時，亦由陳日豐施加恐嚇，使之與人
為性交；之前不認識甲○○，而是離職後，開庭時才見過甲○○
等語（見第一審卷第二０二、二０三、二０五、二０八、二一八
頁）。該二人亦未曾指證乙○○有媒介其等二人為猥褻行為等情
。則陳日豐之媒介黃淑琳、許芯韡為猥褻行為，及脅迫黃淑琳、
許芯韡與他人為性交之犯行，究為個人之獨立犯罪，而為他人所
難預見之個別犯行？抑或事先與甲○○、乙○○（乙○○只涉犯
圖利媒介性交罪）謀議後所為之犯行分擔行為？事實尚欠明確，
原審未遑查明釐清，亦未說明認定成立共同正犯之憑據，遽行判
決，自不足以昭折服。(二)、刑法所謂「集合犯」，係指行為人基
於一之犯罪決意，實行立法者本即預定有反覆同種類之犯罪構成
要件行為而言。是以有關集合犯之判斷，除應斟酌立法之意涵外
，尚須審視行為人是否基於單一之決意，秉持刑罰公平原則，本
於社會通念以審究該犯罪有無必然反覆實行之常態，為綜合判斷
之依據，非可僅依行為有反覆、延續實行之職業性、營業性犯罪
，概論以集合犯。又刑法於民國九十四年二月二日修正公布（九
十五年七月一日施行）刪除連續犯之同時，為避免刑罰過度評價
，已於立法理由說明委由實務以補充解釋之方式，發展接續犯之
概念，以限縮數罪併罰之範圍。但多次之媒介色情行為，於刑法
刪除連續犯之前，通說係論以連續犯，故其多次之犯罪，本旨上
為數行為而非一行為。本件原判決認定上訴人二人自九十四年七
月三十日起至九十六年四月二十六日止，先後多次媒介周豔敏等
人與不特定男客為性交易行為以牟利，暨甲○○於九十四年十二
月間，多次強制使人為性交易之行為，認具有反覆持續之性質，
均論以集合犯，而分別成立刑法第二百三十一條第一項、第二百
三十一條之一第一項之罪名，但未審究上訴人二人是否基於單一
決意之所為；亦未本於刑罰公平原則為綜合判斷其論述之依據，
及說明上開各行為如何應予評價為包括的一罪之集合犯而僅論以
一罪之理由，遽以上開各多次職業性、營業性犯行，具有反覆、
延續實行之重複特質，一概論以集合犯，難謂無理由欠備之違誤
。上開違誤，或為上訴意旨所指摘，或為本院得依職權調查之事
項，應認原判決有撤銷發回更審之原因。
據上論結，應依刑事訴訟法第三百九十七條、第四百零一條，判
決如主文。
中    華    民    國  九十九  年    六    月   三十   日
                      最高法院刑事第五庭
                          審判長法官  陳  正  庸
                                法官  林  秀  夫
                                法官  宋      祺
                                法官  陳  祐  治
                                法官  林  瑞  斌
本件正本證明與原本無異
                                      書  記  官
中    華    民    國  九十九  年    七    月    七    日
                                                     m

司法院資訊處製作；財團法人民間司法改革基金會備份。
